最　高　行　政　法　院　裁　定　　　　　　　　　　九十三年度裁字第七八九號
　　抗　告　人　甲○○
　　　　　　　　威山工業股份有限公司
　　代　表　人　乙○○
　　共同訴訟代理人
　　　　　　　　徐文宗 律師
　　相　對　人　臺中市政府
　　代　表　人　丙○○
右當事人間因聲請停止執行事件，抗告人對於中華民國九十三年五月十三日臺中高等
行政法院九十三年度停字第三號裁定提起抗告，本院裁定如左︰
　　主  文
抗告駁回。
抗告訴訟費用由抗告人負擔。
　　理  由
一、按「於行政訴訟起訴前，如原處分或決定之執行將發生難於回復之損害，且有急
    迫情事者，行政法院亦得依受處分人或訴願人之聲請，裁定停止執行。但於公益
    有重大影響者，不在此限。」行政訴訟法第一百十六條第三項定有明文。依此規
    定，於行政訴訟起訴前，受處分人或訴願人得聲請行政法院裁定停止原處分或決
    定之執行者，以（一）原處分或決定之執行將發生難於回復之損害；（二）須有
    急迫情事；（三）於公益無重大影響為要件。而所謂難以回復之損害，係指其損
    害不能回復原狀，或不能以金錢賠償，或在一般社會通念上，如為執行可認達到
    回復困難之程度而言。次按「直轄市或縣（市）主管機關依第二十條規定發給補
    償費完竣後，其公告徵收處分之執行，不因被徵收土地權利關係人依前二項規定
    提出異議或提起行政救濟而停止。」「被徵收土地或土地改良物應受之補償費發
    給完竣或核定發給抵價地後，直轄市或縣（市）主管機關應通知土地權利人或使
    用人限期遷移完竣。應受領遷移費人無可考或所在地不明，致其應遷移之物件未
    能遷移者，直轄市或縣（市）主管機關應公告三十日限期遷移完竣。徵收範圍內
    應遷移之物件逾期未遷移者，由直轄市或縣（市）主管機關或需用土地人依行政
    執行法執行。」土地徵收條例第二十二條第三項及第二十八條亦有明文規定。
二、本件抗告人以系爭抗告人甲○○前揭被徵收土地上除門牌號碼台中市西屯區林厝
    里西平南巷十七號、十八號係抗告人甲○○個人所有外，尚有未保存登記建物三
    棟，該三棟建物係抗告人威山公司所有，惟威山公司從未收到原處分機關任何參
    與協議價購之通知，即逕行以徵收方式行之，而該未保存登記之建物既係抗告人
    威山公司所有，且迄今並未獲得任何徵收補償，相對人竟限令非所有權人之甲○
    ○拆除；又抗告人威山公司在上開工廠內於九十二年三月間向台中商業銀行西屯
    分行申貸最高額度三千萬元之資產投入購買最新最先進之奈米科技相關生產機具
    設備、生產拉法葉鑑雷達幕放射裝置、台北捷運線之導電軌保護蓋、及台塑麥寮
    港防蝕套襯等高科技產品，並以此響應政府之相關產業政策，該等設備精密，搬
    遷時更需專業人員，此部分費用與停工損失相對人均漏未評估而予酌給補償即令
    抗告人拆除；再本件徵收行為，就徵收是否為事業所需、勘選之土地是否適當未
    有審慎之評估，且依系爭土地之地形，顯無徵收之必要；另抗告人於九十一年間
    即風聞中科土地徵收問題，經向台中市政府經濟局查詢抗告人之土地是否在徵收
    範圍內，但當時經濟局之回答亦以抗告人土地廠房均不在徵收之範圍內，抗告人
    信賴政府之行政行為，乃貸款增購先進機器，並積極向外接攬訂單，如現即需拆
    除工廠無法生產，則不但抗告人將受罰，且商譽將隨而墮地；況抗告人所在位置
    係中科之邊陲地帶，九十三年五月十五日未拆除並不會影響中科之施工，退萬步
    言，如因八十米道路需用土地，抗告人亦願先將部分圍牆拆除供其道路施工，並
    不影響其施工。是本件原徵收之行政處分已明顯違背法令，且經抗告人提出訴願
    後迄今均未獲任何決定，即有停止執行之必要，為此請求裁定於台中市政府九十
    二年十月十六日府用地字第○九二○一六二九五九號徵收事件行政救濟確定前，
    應停止執行拆除坐落在台中市○○區○○段第二三七、二四四、二四五、二四六
    地號上之建物等語。原裁定則以：抗告人縱因系爭違法徵收，致發生如上所述之
    損害，然核其所受之損害，尚非不能以金錢獲得賠償，從而抗告人據以聲請停止
    執行於法不合，據以駁回抗告人之聲請。
三、本院按：本件徵收及其上土地改良物徵收乙案，業經相對人於九十二年九月十六
    日以府第用字第○九二○一四三七五三二號函通知抗告人在案，迄抗告人聲請本
    件停止執行之八十三年四月十二日，已逾六個月有餘，抗告人有充分時間安排遷
    廠事宜，故縱抗告人接受廠商訂單，以及對員工之工作權與生存權，均無發生難
    以回復之損害之虞。且依相對人查得之資料，抗告人威山公司工廠登記地址為：
    台中市○○區○○路二九八巷四十九號，不在本案徵收範圍，足見抗告人威山公
    司除系爭工廠外，應另有其他工廠，益見本件徵收處分之執行，應尚不致造成難
    以回復之損害。況相對人依據中部科學園區開發籌備處九十三年三月二十九日中
    三字第○九三○○○二○九五號函，認系爭土地及建物因六十米道路及治洪池工
    程需要，必須及時拆除，否則影響整體工程之進行甚鉅，是以本件如准予停止執
    行，將對公益不無影響。揆諸首開法律說明，原裁定駁回抗告人之聲請，尚無不
    合。抗告意旨仍執原聲請內容之事由，求為廢棄原裁定。經核其意旨無非係屬原
    處分是否違法之本案實體上有無理由之問題，尚與停止執行之要件有間，難認其
    抗告為有理由，應予駁回。
四、依行政訴訟法第一百零四條、民事訴訟法第九十五條、第七十八條、第八十五條
    第一項前段，裁定如主文。
中　　華　　民　　國　　九十三　　　年　　　六　　　　月　　 三十 　　　日
                    最 高 行 政 法 院  第 一 庭
                                審 判 長 法  官　　　黃　綠　星
                                         法  官      劉  鑫  楨
                                         法  官　　　蔡　進　田
                                         法  官　　　黃　璽　君
                                         法  官　　　廖　宏　明
右  正  本  證  明  與  原  本  無  異
　　　　　　　　　　　　　　　　　　　　 法院書記官　彭  秀  玲
中　　華　　民　　國　　九十三　　　年　　　七　　　　月　　　一　　　　日
